臺灣臺中地方法院刑事判決　　　　　　　　　　　　　九十三年度訴字第三九六號
　　公　訴　人　臺灣臺中地方法院檢察署檢察官
　　被　　　告　甲○○
右列被告因偽造文書等案件，經檢察官提起公訴（九十二年度偵字第八九四七號），
本院合議庭裁定改行簡式審判程序審理，判決如左：
    主  文
甲○○連續行使偽造私文書，足以生損害於他人，處有期徒刑拾月。扣案之合作金庫
中港分行帳號0000000000000號存摺壹本、偽造乙○○名義之印章壹枚
、變造乙○○名義之國民身分證壹張、變造乙○○名義之汽車駕駛執照上甲○○之照
片壹張、未經扣案之合作金庫中港分行「開戶印鑑卡」上偽造乙○○名義之署押壹枚
、偽蓋乙○○名義之印文貳枚、中國信託商業銀行「個人信用貸款申請書」上「聲明
欄」內偽造乙○○名義之署押壹枚，均沒收。
    事  實
一、甲○○於民國九十一年三、四月間，在苗栗市○○路臺灣苗栗地方法院對面某大
    樓其住處，經余宏隆交付乙○○所有之國民身分證影本及汽車駕駛執照原本（前
    開證件係乙○○於八十九年七月十七日十三時二十分許，在苗栗縣公館鄉五股村
    苗栗休息站停車場，遭竊之物），委託代為申請行動電話門號，甲○○認為該證
    件並非余宏隆本人所有而不願代為申請，余宏隆即將前開證件放置在甲○○前開
    住處信箱內而未取回。俟因甲○○之兒子在網咖與人發生糾紛，對方要求賠償新
    臺幣（下同）二十八萬元，否則將提出告訴，甲○○擔心兒子若遭告訴將無法完
    成學業，影響前途，而個人經濟狀況及銀行信用不佳，亦無法貸款應急，無計可
    施之下，乃思以偽造證件冒名開立帳戶向銀行詐貸款項之方式解決，遂基於行使
    變造特種文書之概括犯意，意圖為自己不法之所有，先於九十一年九、十月間，
    利用不知情之蕭琪婉代為偽刻乙○○名義之印章一枚；再於九十一年十一月間，
    在苗栗縣市○○路其住處，將余宏隆為委託代辦行動電話門號而交付之前開乙○
    ○之國民身分證影本及汽車駕駛執照原本，予以侵占入己後，將個人之國民身分
    證原本中，除個人照片外，其餘關於姓名、出生年月日、身分證統一編號、住址
    、父母、配偶等部分，均變造為乙○○國民身分證上之資料，完成變造個人名義
    之國民身分證，又將其個人之照片黏貼於乙○○所有之國民身分證影本上，加以
    影印後，完成變造乙○○名義之國民身分證影本，復將其個人照片換貼於乙○○
    所有之汽車駕駛執照上，完成變造乙○○名義之汽車駕駛執照，足以生損害於乙
    ○○及戶政事務所對於戶籍管理之正確性、監理機關對於駕駛執照核發之正確性
    ；甲○○於完成前開變造乙○○名義之國民身分證及駕駛執照之行為後，復基於
    行使偽造私文書之概括犯意，於九十二年一月二十八日，執持前開變造乙○○名
    義之國民身分證影本及偽造乙○○名義之印章，前往合作金庫中港分行，冒用乙
    ○○之名義，在開戶申請書上填載乙○○之個人年籍資料，並在開戶印鑑卡上偽
    造乙○○名義之署押一枚，偽蓋乙○○名義之印文二枚，持以行使向不知情之銀
    行行員申請開立帳號0000000000000號帳戶，經銀行行員於前開帳
    戶存摺內蓋用乙○○名義之印文一枚後，交付甲○○所有，足以生損害於乙○○
    及合作金庫中港分行對於帳戶管理之正確性；甲○○於取得前開帳戶後，隨即於
    九十二年三月三十日，在不詳地點，冒用乙○○之名義，在中國信託商業銀行「
    個人信用貸款申請書」上偽填乙○○之個人年籍資料，並在「聲明欄」內偽造乙
    ○○名義之署押一枚，偽蓋乙○○名義之印文一枚後，持以行使交付不知情之蕭
    琪婉，委託代為向中國信託商業銀行辦理個人信用貸款，蕭琪婉即將甲○○之貸
    款申請資料轉往中國信託商業銀行臺北授信控管部，足以生損害於乙○○之信用
    及中國信託商業銀行對於客戶核貸資料管理之正確性。嗣於九十二年四月二十三
    日十四時三十分許，因甲○○之貸款申請案，經中國信託商業銀行臺北授信控管
    部指定在文心分行對保，蕭琪婉乃陪同甲○○執持甲○○所有變造為乙○○名義
    之前開變造國民身分證、偽造乙○○名義申請取得之前開合作金庫中港分行存摺
    及偽造乙○○名義之前開印章，前往臺中市○○區○○路四段八七五號中國信託
    商業銀行文心分行接受徵信調查，經該分行風險管理組辦事員察覺甲○○交付之
    前開國民身分證有異，立即報警處理，因而查獲上情，並扣得甲○○變造乙○○
    名義之國民身分證一張、變造乙○○名義之國民身分證影本一張、變造乙○○名
    義之汽車駕駛執照一張，以致甲○○詐借款項未及得逞。
二、案經臺中市警察局第五分局報告臺灣臺中地方法院檢察署檢察官偵查起訴。
    理  由
一、訊據被告甲○○，對於右揭時地，偽刻乙○○名義之印章，將余宏隆交付委託代
    為申辦行動電話門號使用之乙○○所有之國民身分證影本及汽車駕駛執照，予以
    侵占入己，並將個人所有之國民身分證上之年籍資料更改為乙○○之年籍資料、
    將乙○○所有之國民身分證影本換貼個人照片加以影印及將個人照片換貼於乙○
    ○所有之汽車駕駛執照之方式，先後變造乙○○名義之國民身分證原本、影本及
    汽車駕駛執照原本，並利用不知情之蕭琪婉，分別持以冒名行使申請開立合作金
    庫中港分行帳戶及向中國信託商業銀行詐借款項，因遭察覺而未及詐借款項得手
    等情，業經於本院審理中坦認屬實，核與證人乙○○（參照偵查卷第十五頁）、
    蕭琪婉（參照偵查卷第六四頁）、游朝事（參照偵查卷第六四頁）證述情節均屬
    相符，並有扣案之變造乙○○名義之國民身分證一份（參照偵查卷第二三頁）、
    偽造乙○○名義之汽車駕駛執照一份（參照偵查卷第二三頁）、變造乙○○名義
    之國民身分證影本一份、合作金庫中港分行帳號0000000000000號
    帳戶存摺一份（參照偵查卷第三六、三七頁）、偽造乙○○名義之印章一枚等物
    為證，復有乙○○本人所有之國民身分證影印傳真本一份（參照偵查卷第二五頁
    ）、中國信託商業銀行個人信用貸款申請書一份（參照偵查卷第二九頁）、合作
    金庫中港分行開戶申請書及開戶印鑑卡各一份（參照偵查卷第五八、五九、八十
    、八一頁）等在卷可稽，被告自白供述與現有事證相符，應堪置信。本件事證已
    臻明確，被告犯行，洵堪認定。
二、(一)被告意圖為自己不法之所有，將余宏隆為委託代辦行動電話門號而交付之乙○
    ○之國民身分證影本及汽車駕駛執照原本，予以侵占入己，核其所為，係犯刑法
    第三百三十五條第一項之侵占罪。(二)被告基於行使變造特種文書及行使偽造私文
    書之概括犯意，利用不知情之蕭琪婉代為偽刻乙○○名義之印章一枚，再將個人
    之國民身分證中，除個人照片外，其餘關於姓名、出生年月日、身分證統一編號
    、住址、父母、配偶等部分，均變造為乙○○之年籍資料，完成變造個人名義之
    國民身分證，又將其個人之照片黏貼於乙○○所有之國民身分證影本上，加以影
    印後，完成變造乙○○名義之國民身分證影本，復將其個人照片換貼於乙○○所
    有之汽車駕駛執照上，完成變造乙○○名義之汽車駕駛執照，足以生損害於乙○
    ○及戶政事務所對於戶籍管理之正確性、監理機關對於駕駛執照核發之正確性；
    復執持前開變造乙○○名義之國民身分證影本及偽造乙○○名義之印章，前往合
    作金庫中港分行，冒用乙○○之名義，在開戶申請書上填載乙○○之個人年籍資
    料，並在開戶印鑑卡上偽造乙○○名義之署押，偽蓋乙○○名義之印文，持以行
    使向不知情之銀行行員申請開立帳戶，足以生損害於乙○○及合作金庫中港分行
    對於帳戶管理之正確性；再執持前開帳戶，冒用乙○○之名義，在中國信託商業
    銀行「個人信用貸款申請書」上偽填乙○○之個人年籍資料，並在「聲明欄」內
    偽造乙○○名義之署押，偽蓋乙○○名義之印文，持以行使交付不知情之蕭琪婉
    ，委託代為向中國信託商業銀行辦理個人信用貸款，足以生損害於乙○○之信用
    及中國信託商業銀行對於客戶核貸資料管理之正確性，而於徵信調查時遭察覺，
    以致未及詐借款項得手，核其所為，係犯刑法第二百十六條、第二百十二條之行
    使變造特種文書罪、刑法第二百十六條、第二百十條之行使偽造私文書罪、刑法
    第三百三十九條第三項、第一項之詐欺取財未遂罪。被告利用不知情之蕭琪婉代
    為偽刻乙○○名義之印章及持偽造之文書代為申辦貸款，為間接正犯。被告偽造
    印章、偽造印文及偽造署押之行為，分別為變造特種文書及偽造私文書之階段行
    為；而連續三次變造特種文書及連續二次偽造私文書之低度行為，亦分別為連續
    二次行使變造特種文書及連續二次行使偽造私文書之高度行為所吸收，均不另論
    處。被告連續二次行使變造特種文書及連續二次行使偽造私文書之犯行，其時間
    緊接，手段同一，所觸犯犯罪構成要件相同之罪名，顯係基於概括犯意而為之，
    均為連續犯之裁判上一罪關係，應依刑法第五十六條之規定，論以一罪，並分別
    加重其刑。(三)被告所犯侵占罪、連續行使變造特種文書罪、連續行使偽造私文書
    罪、詐欺取財未遂罪四者間，有方法、結果之牽連關係，為牽連犯之裁判上一罪
    關係，應依刑法第五十五條之規定，從一重之連續行使偽造私文書罪論處。爰審
    酌被告護子心切，為解決其子之債務問題，竟思以冒名向銀行詐貸款項之方式，
    以資因應，以致觸犯侵占、偽造文書、詐欺取財之罪責，鋌而走險，不顧被害人
    之信用及名譽之侵害，僅考量個人脫困，其犯罪動機誠屬可議，惟因被告犯罪後
    坦承犯行，犯後態度良好，且尚未詐得款項，致生之損害範圍尚未擴大等一切情
    狀，量處如主文所示之刑，以示懲儆。
三、扣案之合作金庫中港分行帳號0000000000000號存摺一本、偽造乙
    ○○名義之印章一枚、變造乙○○名義之國民身分證一張、變造乙○○名義之汽
    車駕駛執照上被告之照片一張，分別係屬被告因犯罪所得及被告所有供犯罪所用
    之物，業據被告供述屬實，爰依刑法第三十八條第一項第二款、第三款之規定，
    併予諭知沒收；又未經扣案之合作金庫中港分行「開戶印鑑卡」上偽造乙○○名
    義之署押一枚、偽蓋乙○○名義之印文二枚、中國信託商業銀行「個人信用貸款
    申請書」上「聲明欄」內偽造乙○○名義之署押一枚，不問屬於被告與否，爰依
    刑法第二百十九條之規定，亦予諭知沒收。
據上論斷，應依刑事訴訟法第二百七十三條之一第一項、第二百九十九條第一項前段
，刑法第五十六條、第二百十六條、第二百十條、第二百十二條、第三百三十五條第
一項、第三百三十九條第三項、第一項、第五十五條、第三十八條第一項第二款、第
三款、第二百十九條，判決如主文。
中      華      民      國      九十三      年    五    月      四      日
                                臺灣臺中地方法院刑事第五庭
                                        法  官  巫淑芳
右正本證明與原本無異。
如不服本判決，應於送達後十日內向本院提出上訴狀（須附繕本），上訴於臺灣高等
法院臺中分院。
                                        書記官
中      華      民      國      九十三      年    五    月      四      日
附錄論罪科刑法條：
刑法第二百十條：
偽造、變造私文書，足以生損害於公眾或他人者，處五年以下有期徒刑。
刑法第二百十二條：
偽造、變造護照、旅券、免許證、特許證及關於品行、能力服務或其他相類之證書、
介紹書，足以生損害於公眾或他人者，處一年以下有期徒刑、拘役或三百元以下罰金
。
刑法第二百一十六條：
行使第二百十條至第二百十五條之文書者，依偽造、變造文書或登載不實事項或使登
載不實事項之規定處斷。
刑法第三百三十五條：
意圖為自己或第三人不法之所有，而侵占自己持有他人之物者，處五年以下有期徒刑
、拘役或科或併科一千元以下罰金。
前項之未遂犯罰之。
刑法第三百三十九條：
意圖為自己或第三人不法之所有，以詐術使人將本人或第三人之物交付者，處五年以
下有期徒刑、拘役或科或併科一千元以下罰金。
以前項方法得財產上不法之利益或使第三人得之者，亦同。
前二項之未遂犯罰之。
